【裁判字號】    97,易,680
【裁判日期】    970219
【裁判案由】    詐欺
【裁判全文】
臺灣臺中地方法院刑事判決               97年度易字第680號
公  訴  人  臺灣臺中地方法院檢察署檢察官
被      告  甲○○
                      1號
上列被告因詐欺案件，經檢察官聲請簡易判決處刑（聲請案號：
九十六年度偵字第二四九三０號），經本院豐原簡易庭認不宜逕
以簡易判決處刑（九十七年度豐簡字第一二號），簽由本院刑事
庭改依通常程序審理，判決如下：
    主    文
本件免訴。
    理    由
一、聲請簡易判決處刑意旨略以：被告甲○○與姓名、年籍不詳
    ，綽號「阿宏」之詐欺集團成員共同基於意圖為自己不法所
    有之犯意聯絡，經「阿宏」於民國九十四年十一月十日委託
    甲○○，由甲○○持自己所申請之新竹國際商業銀行豐原分
    行帳號00000000000號帳戶之存摺及印章，至臺
    中縣豐原市○○○路七九七號之新竹國際商業銀行豐原分行
    ，提領第三人遭詐騙所匯入金融帳戶之新臺幣（下同）十五
    萬零五百十五元（俗稱「車手」），並交付上開款項與「阿
    宏」。另詐欺集團成員復先於九十四年十一月八日晚上八時
    許，利用乙○○欲於雅虎奇摩網路拍賣網站上購買女用伯爵
    鑽錶之際，撥打電話予乙○○，佯裝係網路拍賣賣家，並謊
    稱乙○○已得標，要求乙○○匯款至指定之帳戶，並留下聯
    絡電話，致乙○○陷於錯誤，依指示匯款十四萬九千八百五
    十八元至甲○○之上開銀行帳戶。再由甲○○於九十四年十
    一月十日中午十二時四十一分許，依「阿宏」之指示，前往
    上開銀行，臨櫃提款前開詐騙所得共十五萬零五百十五元。
    嗣乙○○因久未收到貨品，始覺受騙，經報警處理而悉上情
    ，因認被告涉有刑法第三百三十九條第一項之詐欺取財罪嫌
    。
二、按案件曾經判決確定者，應諭知免訴之判決，並得不經言詞
    辯論為之，刑事訴訟法第三百零二條第一款、第三百零七條
    分別定有明文。又訴訟上所謂一事不再理之原則，關於實質
    上一罪或裁判上一罪，亦均有其適用，最高法院六十年度臺
    非字第七七號著有判例可資參照；又裁判上一罪，其一部分
    犯罪事實曾經判決確定者，其效力當然及於全部，故檢察官
    復將其他部分重行起訴，亦應諭知免訴之判決，最高法院四
    十九年度臺非字第二０號判例參照。而連續犯係以行為人基
    於概括之犯意，連續數行為而觸犯同一罪名為成立要件，是
    行為人如係基於概括之犯意，連續數行為而犯同一罪名，不
    論係正犯或幫助犯，因其犯罪之基本構成要件相同，自應成
    立連續犯。連續數行為而犯同一罪名者，以一罪論，為連續
    犯，又連續犯之犯罪類型不同，並不影響連續犯之成立，如
    基於概括犯意，先後竊電多次，其中有單獨犯、有幫助犯、
    有與他人共同實施，亦有教唆他人犯之者，雖其中類型不一
    ，然其構成犯罪（竊電）之要件如屬相同，仍應以連續犯論
    之。最高法院八十四年度台上字第六五五０號、九十三年度
    台上字第一七六二號判決意旨可參。另按同一案件曾經法院
    為實體上之判決確定者，固應依刑事訴訟法第三百零二條第
    一款之規定，為免訴之判決。此項確定判決既判力之原則，
    不論實質上之一罪，或連續犯、牽連犯、想像競合犯等裁判
    上之一罪，其一部事實已經判決確定者，對於構成一罪之其
    他部分，均有其適用，此乃基於審判不可分之關係，在審理
    事實之法院，就全部犯罪事實，依同法第二百六十七條之規
    定，本應予以審判，故其判決確定之效力，應及於全部之犯
    罪事實，若在最後審理事實之法院宣判後，始行發生之事實
    ，既非該法院所得審判，即為該案判決之既判力所不及。是
    既判力對於時間效力之範圍，係以最後審理事實法院之宣示
    判決日為判斷之標準，最高法院八十五年度台非字第三四八
    號判決參照。
三、訊據被告於偵查中供承於前揭時地將上開帳戶提供「阿宏」
    使用，並持其帳戶存摺前往銀行提領上開款項之事實，且被
    告所提供之上開帳戶遭詐欺集團用以向被害人乙○○詐騙財
    物等情，亦據被害人乙○○於警詢時證述屬實，復有上揭帳
    戶開戶申請資料、交易明細表、取款憑條及被害人匯款收執
    聯等件在卷可稽。惟查，被告前於九十四年十一月中旬某日
    ，在臺中市市○路，將其向臺中縣豐原市○○路郵局所申設
    開立之帳戶（帳號：00000000000000號）存
    摺一本、提款卡一張（含提款密碼）等，以四千元之代價，
    賣與真實姓名、年籍均不詳，綽號「阿鴻」之成年男子，容
    任他人作為詐欺取財匯款工具。嗣該「阿鴻」取得上開存摺
    、金融卡等物後，即與其所屬之詐欺犯罪集團成員，共同基
    於意圖為自己不法所有之犯意聯絡，由該詐欺犯罪集團真實
    姓名、年籍均不詳之成年女性成員，於九十四年十一月十日
    上午十一時許，以電話號碼：0000000000號撥打
    電話給蔡學蘭佯稱為蔡學蘭未婚夫之妹妹，詐稱有急用，欲
    借款五萬元，請蔡學蘭匯款至甲○○申請之上開帳戶，蔡學
    蘭察覺有異，經向蔡學蘭未婚夫之妹妹查證，確定係詐騙集
    團所為，遂於同年十一月十日中午十二時二十五分許，前往
    基隆市大武崙郵局以張小惠之假名匯款一元至甲○○上開郵
    局帳戶內，隨即報警，經警依上開帳戶資料，而循線查獲，
    該詐欺集團致未得逞，上開犯行業經臺灣臺中地方法院檢察
    署檢察官以九十五年度偵字第七五七八號聲請簡易判決處刑
    ，並經本院於九十五年十月十八日以九十五年度易字第二四
    九八號判決被告幫助詐欺罪並科處有期徒刑三月確定等情（
    下稱前案），有上開判決書查詢資料及臺灣高等法院被告前
    案紀錄表各一份在卷可稽。而被告於本案所提供使用之新竹
    國際商業銀行豐原分行帳戶之時間為九十四年十一月十日，
    詐欺取財時間為九十四年十一月十日，而前案販售郵局帳戶
    之時間為九十四年十一月中旬，詐欺取財時間則同為九十四
    年十一月十日，二者犯罪時間極為密接，本案被告雖擔任車
    手而參與詐欺取財之犯罪行為分擔，且與「阿宏」所屬詐欺
    集團有所犯意聯絡，核其行為，係犯刑法第二十八條、第三
    百三十九條第一項之詐欺取財罪之共同正犯，與前案所犯幫
    助他人詐欺取財，均係觸犯構成要件相同之同一罪名，顯係
    基於概括犯意為之，揆諸前揭最高法院八十四年度台上字第
    六五五０號、九十三年度台上字第一七六二號判決意旨，不
    論係共同正犯或幫助犯，依被告行為時之法律，二者應具有
    連續犯之裁判上一罪關係。
四、被告行為後，刑法業已修正公布，並自九十五年七月一日施
    行。按行為後法律有變更者，適用行為時之法律，但行為後
    之法律有利於行為人者，適用最有利於行為人之法律，修正
    後即現行刑法第二條第一項定有明文。而修正前刑法第五十
    六條連續犯之規定，業經刪除，是於新法施行後，被告前開
    二次幫助及共同詐欺取財之犯罪行為，即須分論併罰。此刪
    除雖非犯罪構成要件之變更，但顯已影響行為人刑罰之法律
    效果，自屬法律有變更，依新法第二條第一項規定，經比較
    新、舊法結果，應適用較有利於被告之行為時法律即修正前
    刑法第五十六條規定，論以連續犯。被告前案幫助詐欺犯行
    與本案詐欺取財正犯犯行既有連續犯之裁判上一罪關係，已
    如前述，基此，本件被告一部分犯罪事實既於九十五年十月
    十八日業經宣示判決確定，而本案之犯罪事實發生之時點復
    係在該宣示判決之前，是其確定判決效力自及於本案，揆諸
    前揭第二段所示判例、判決意旨，應諭知被告免訴之判決，
    並不經言詞辯論為之。
據上論斷，應依刑事訴訟法第四百五十二條、第三百零二條第一
款、第三百零七條，判決如主文。
中    華    民    國    97    年    2     月    19    日
                  臺灣臺中地方法院刑事第五庭
                      審判長法  官  鍾堯航
                            法  官  巫淑芳
                            法  官  吳崇道
上正本證明與原本無異。
如不服本判決，應於收受送達後10日內向本院提出上訴書狀（應
敘述具體理由並附繕本）。
上訴書狀如未敘述理由，應於上訴期間屆滿後20日內補提理由書
於本院。
                            書記官  黃舜民
中    華    民    國    97    年    2     月    19    日


司法院資訊處製作；財團法人民間司法改革基金會備份。
